【裁判字號】    93,訴,1834
【裁判日期】    950112
【裁判案由】    毒品危害防制條例
【裁判全文】
臺灣板橋地方法院刑事判決              93年度訴字第1834號
公  訴  人  臺灣板橋地方法院檢察署檢察官
被      告  丁○○
                    （現另案在臺灣臺北監獄執行中）
指定辯護人  本院公設辯護人戊○○
被      告  甲○○
指定辯護人  本院公設辯護人己○○
上列被告等因偽造貨幣案件，經檢察官提起公訴（93年度偵字第
2732號、第9590號），本院判決如下：
    主  文
丁○○意圖供行使之用而收集偽造之通用紙幣，累犯，處有期徒
刑參年陸月。扣案如附表所示偽造之新臺幣面額壹仟元紙幣貳拾
肆張，均沒收。
甲○○無罪。
    事  實
一、丁○○前因違反毒品危害防制條例案件，經本院以90年度訴
    字第1398號判決，其中施用第一級毒品部分判處有期徒刑7
    月，施用第二級毒品部分判處有期徒刑6 月，應執行有期徒
    刑1 年確定，於民國92年8 月20日縮刑期滿執行完畢。詎不
    知悛悔，明知某真實姓名年籍不詳、綽號「小馬」之成年男
    子（該人向丁○○自稱為「乙○○」，於93年6 月5 日下午
    4 時許，在臺北縣板橋市○○路9 號606 室與丁○○等人同
    為警查獲後，即以「丙○○」名義應訊，是否涉有刑法偽造
    文書罪嫌，應由檢察官查明其身分後，另行偵處；本判決以
    下所稱「乙○○」、「丙○○」，均指該名綽號「小馬」之
    人）所持有之新臺幣面額1000元紙幣，為偽造之通用紙幣，
    竟意圖供行使之用，於93年6 月5 日上午某時許，搭乘「小
    馬」所駕駛之汽車（車牌號碼不詳），而於行經臺北縣板橋
    市○○路附近之際，以行使後換得真鈔之半數為代價，向「
    小馬」收集如附表所示偽造之新臺幣面額1000元紙幣24張。
    嗣於同日下午4 時許，在臺北縣板橋市○○路9 號606 室為
    警查獲，並扣得如附表所示偽造之通用紙幣24張。
二、案經臺北縣政府警察局板橋分局報請臺灣板橋地方法院檢察
    署檢察官偵查起訴。
    理  由
壹、被告丁○○於警詢中所為供述之證據能力：
    按被告之自白，非出於強暴、脅迫、利誘、詐欺、疲勞訊問
    、違法羈押或其他不正之方法，且與事實相符者，得為證據
    ；被告陳述其自白係出於不正之方法者，應先於其他事證而
    為調查，該自白如係經檢察官提出者，法院應命檢察官就自
    白之出於自由意志，指出證明之方法，刑事訴訟法第156 條
    第1 項、第3 項分別定有明文。被告丁○○辯稱：卷附警詢
    筆錄係由警員先行繕打後，始命伊照稿宣讀及錄音，並非其
    本意等語。經查：證人即臺北縣政府警察局板橋分局刑事組
    負責詢問被告丁○○之警員陳俊傑於本院審理時證稱：「（
    問：受詢問人的問題、答案如何形成？）我們要問的問題大
    約就是那些。」、「（答案有無預先打好？）沒有。」、「
    （問；先瞭解案情時，被告的回答有無作摘記或繕打？）事
    先沒有底稿，事先有一個一個先問過，事先有先瞭解，但是
    沒有底稿，答案是問的時候再打進去。」等語，另證人即負
    責紀錄筆錄之警員吳東原亦證稱：「... 製作筆錄過程中..
    . ，我可以確定都是採一問一答的方式，並全程錄音。」、
    「（問：本件筆錄是輸入與錄音同時完成？）是的。」等語
    （見本院94年12月21日審判筆錄）。惟前開警詢程序之錄音
    帶經本院勘驗結果，除被告丁○○並未言及偽造通用紙幣號
    碼「JP983702XD」外，其餘陳述內容均與警詢筆錄所載相同
    ，此有本院94年11月7 日勘驗報告可參，復經本院於94年12
    月21日審判期日當庭播放、勘驗屬實；依前揭錄音內容所示
    ，被告丁○○之陳述幾與其警詢筆錄之記載相同，其中並有
    諸多如「安非他命1 包毛重7 點6 公克」、「於93年6 月5
    日12時許」等，顯非一般人回答問題、陳述經驗之用語、方
    式，且於遭詢問警員插話打斷後，猶緊接前未完成之答案而
    為陳述（如被告丁○○供稱：「當時警方在606 室」之際，
    詢問警員插話問：「你那時候已經在裡面了嘛？」，被告丁○○繼而續稱：「套房內，我剛好... 。」），足見前揭警
    詢筆錄確係由警員先行製作繕打完畢後，始交被告丁○○按
    其內容複誦及錄音甚明，證人陳俊傑、吳東原證述之情節，
    顯與事實不符，不足採信。被告丁○○於本院審理時復供稱
    ：「... 他（指警員）事先瞭解案情，我跟他說，他不相信
    ，他就說不是這樣，叫我照著他打好的念，所以筆錄根本不
    是我講的。」（見本院94年12月14日審判筆錄）、「『阿成
    』這個人我有講，那時候本來我是不想講小馬拿給我的，其
    實是小馬拿給我的，所以我才扯到『阿成』，但是後面那些
    警察叫我這樣講的。」等語（見本院94年12月21日審判筆錄
    ），則前揭由警員自行繕打之筆錄內容，與被告丁○○於錄
    音前警員以非正式詢問方式瞭解案情時所為陳述，即有未盡
    相符之虞。次以，被告丁○○於前述非正式詢問程序中所為
    供述，其過程均未錄音、錄影，此據證人即警員陳俊傑、吳
    東原於本院審理時結證明確（見本院94年12月21日審判筆錄
    ），更無從確保上開警詢筆錄所載內容與被告丁○○原先所
    為陳述相符，且為其任意性之供述。公訴人就前開警詢筆錄
    內容係被告丁○○出於自由意志所為，並未指出其他證明之
    方法，揆諸首開法條規定，應認被告丁○○於警詢中所為供
    述（含不利於己之自白及關於被告甲○○部分所為陳述），
    並無證據能力。
貳、認定犯罪事實之證據及理由
一、上揭事實，業據被告丁○○於本院審理時坦承不諱，並有如
    附表所示偽造之通用紙幣24張扣案可資佐證。前開扣案偽造
    之通用紙幣經送中央印製廠鑑定結果，均係以彩色噴墨方式
    仿印，無凹版印紋凸起效果，紙張非鈔券紙，以螢光墨仿紙
    張螢光纖維絲，水印及安全線以灰色墨在紙張背面仿製，安
    全線另以黏貼箔膜（含面額數字）仿鈔券正面5 段裸露部分
    ，左下角面額數字以亮光物質仿折光變色油墨，均屬偽造，
    有中央印製廠93年8 月27日中印發字第0930004158號函附卷
    足稽，俱徵被告丁○○於本院審理時所為不利於己之自白與
    事實相符。綜上本案事證明確，被告丁○○犯行堪予認定。
二、核被告丁○○所為，係犯刑法第196 條第1 項後段之意圖供
    行使之用而收集偽造通用紙幣罪。公訴人認被告丁○○係犯
    同條前段之行使偽造通用紙幣罪，尚有未洽（理由詳後述）
    ；惟意圖供行使之用而收集偽造通用紙幣行為，為行使偽造
    通用紙幣行為之低度行為，而為行使偽造通用紙幣之高度行
    為所吸收（最高法院80年度台上字第946 號判決意旨參照）
    ，是被告丁○○所涉意圖供行使之用而收集偽造通用紙幣犯
    行，本在起訴範圍之內，本院自應予以審理。又被告丁○○
    有如本判決事實欄所述論罪科刑之執行紀錄，有臺灣高等法
    院被告前案紀錄表可按，其於有期徒刑執行完畢後5 年內再
    犯上開有期徒刑以上之罪，為累犯，應依刑法第47條規定，
    加重其刑。爰審酌被告丁○○犯罪之動機、目的、手段，其
    收集偽造通用紙幣之數量，對貨幣之公共信用、交易安全所
    生危害，兼衡被告丁○○收集偽造之通用紙幣後，尚未加以
    行使即遭查獲，所肇實際損害尚非嚴重，暨被告丁○○犯後
    於本院審理時坦承犯行，非無悔意之態度等一切情狀，量處
    如主文所示之刑，以資懲儆。
三、扣案如附表所示新臺幣面額1000元之偽造紙幣24張，均係偽
    造之通用紙幣，不問屬於犯人與否，應依刑法第200 條規定
    沒收之。
四、公訴意旨另以：被告丁○○於93年6 月4 日收集取得偽造之
    通用紙幣後，即在桃園縣桃園市某處停車場，將其中偽造之
    新臺幣面額1000元紙幣1 張交付某不知情之不詳人士而行使
    之，因認被告丁○○涉犯刑法第196 條前段之行使偽造通用
    紙幣罪嫌。公訴人此部分所指，無非係以被告丁○○於警詢
    中之自白為據，惟被告丁○○前揭自白並無證據能力，業經
    本院認定如前，且公訴人所指被告丁○○之行使偽造通用紙
    幣犯嫌，除前揭不具證據能力之自白外，亦無其他補強證據
    ，自不得遽以刑法第196 條第1 項前段之行使偽造通用紙幣
    罪相繩，原應為被告丁○○無罪之判決；惟此部分與前揭經
    論罪之意圖供行使之用而收集偽造通用紙幣罪間，為高、低
    度行為之實質上一罪關係，爰不另為無罪之諭知，附此敘明
    。
參、被告甲○○部分：
一、公訴意旨略以：被告甲○○與被告丁○○基於意圖供行使之
    用之犯意聯絡，由被告丁○○於93年6 月4 日晚間9 時許，
    在臺北縣土城市○○路○ 段路旁，以新臺幣5000元之代價，
    向某真實姓名年籍不詳、綽號「阿成」之成年男子，購買偽
    造之新臺幣面額1000元紙幣25張（其中24張偽造之通用紙幣
    如附表所示）收集得手後，於同年月5 日中午12時許，在臺
    北縣板橋市○○路旁，將其中6 張偽造之通用紙幣交由被告
    甲○○收集，因認被告甲○○涉犯刑法第196 條第1 項之行
    使偽造貨幣罪嫌。
二、按犯罪事實應依證據認定之，無證據不得認定犯罪事實，又
    不能證明被告犯罪或其行為不罰者，應諭知無罪之判決，刑
    事訴訟法第154 條第2 項、第301 條第1 項分別定有明文。
    次按認定犯罪事實應依證據，為刑事訴訟法所明定，故被告
    否認犯罪事實所持之辯解，縱屬不能成立，仍非有積極證據
    足以證明其犯罪行為，不能遽為有罪之認定（最高法院30年
    上字第1831號著有判例可資參照）。
三、公訴人認被告甲○○涉犯行使偽造貨幣罪嫌，係以被告丁○○於警詢時之供述、扣案如附表所示偽造之新臺幣面額1000
    元紙幣及中央印製廠鑑定結果為據。訊據被告甲○○堅詞否
    認有何行使偽造貨幣犯行，辯稱：伊於93年6 月5 日中午11
    時許，與被告丁○○共乘其男友即前述真實姓名年籍不詳、
    綽號「小馬」之成年男子所駕駛之汽車，前往臺北縣板橋市
    ○○路9 號606 室，途中被告丁○○在臺北縣板橋市縣○○
    道附近先行下車後，未久即致電「小馬」，告知不慎將錢遺
    忘在車上之事，並與「小馬」相約在上址返還，伊於「小馬
    」所駕駛之汽車內尋獲被告丁○○所稱紙鈔6 張後，即將之
    放入皮包內，擬持往上址返還被告丁○○，伊僅代被告丁○○暫為保管，不知前開新臺幣面額1000元紙鈔係屬偽造等語
    。
四、經查：
  (一)被告丁○○於警詢中之供述（包含就被告甲○○部分所為陳
    述），並無證據能力，此如前述，自不得作為證明被告甲○○有公訴人所指行使偽造貨幣罪嫌之證據方法。而被告甲○○為警查獲時，雖在其皮包內扣得偽造之新臺幣面額1000元
    紙幣6 張，經送鑑定結果，均係偽造之通用紙幣，有卷附前
    揭中央印製廠93年8 月27日中印發字第09300041 58 號函可
    佐，然此僅足以證明被告甲○○持有偽造通用紙幣之事實，
    而一般人持有偽造通用貨幣之原因非僅一端，並非必然知情
    或供行使之用，自不得以被告甲○○持有上揭偽造通用紙幣
    之事實，遽謂被告甲○○有行使偽造貨幣或供行使之用之意
    圖甚明。
  (二)至被告甲○○於警詢中先係供稱：「因案發前我剛好在板橋
    市○○路附近逛街，我男友「丙○○」則在府中路9 號606
    室套房內找她姊姊馬惠宜聊天，剛好丁○○打電話給我說他
    將錢掉在他所開的車子右前座上，車子現停在府中路9號 樓
    下附近請我順道將錢拿上去給他，結果就被警方查獲。」等
    語（見臺灣板橋地方法院檢察署93年度偵字第9590號偵查卷
    宗第24頁），於檢察官訊問時則改稱：「原本我們3 人約在
    縣民大道附近，一起上車後，開到了縣民大道時丁○○說要
    開他自己的車，所以他就下車，丁○○在我們車上是坐在副
    駕駛座後面，後來丁○○打電話給我男友說他有錢掉在我男
    友車上，我回頭確實有看到錢一疊折起來放在後座，我撿起
    來沒有看多少錢就收起來，後來我回到我男友姊姊家的時候
    就被抓了。」等語（見前揭偵查卷宗第137 頁）；被告甲○○就其取得扣案偽造之新臺幣面額1000元紙幣6 張之過程，
    前後所述雖不相符，惟就其係受託於尋獲前開偽造之通用紙
    幣後，攜至臺北縣板橋市○○路9 號606 室返還被告丁○○
    ，而非因收受被告丁○○交付而持有該偽造之通用紙幣一節
    ，所為供述並無二致，且與證人即被告丁○○於本院審理時
    具結證稱：「（當天甲○○被查獲偽鈔何來？）是我叫「乙○○」到車上找，因為我打電話給馬，說我有六張掉在車上
    ，請他拿上來，她叫甲○○拿。」等語（見本院94年10 月
    26日審判筆錄），互核相符，應非子虛。況被告甲○○前開
    所辯，縱屬不能成立，仍應有其他積極證據，始得為有罪之
    認定。
五、綜上所述，本案依公訴人所提事證，尚不足以證明被告甲○○持有扣案偽造之新臺幣面額1000元紙幣6 張，主觀上有供
    行使之用之意圖，此外，復查無其他積極證據足資證明被告
    甲○○確犯刑法第196 條第1 項之罪，核屬不能證明被告甲○○犯罪，揆諸首開法條規定及判例意旨，應即為無罪之諭
    知，以昭審慎。
據上論斷，應依刑事訴訟法第299 條第1 項前段、第301 條第1
項，刑法第196 條第1 項後段、第200 條、第47條，罰金罰鍰提
高標準條例第1 條前段，判決如主文。
本案經檢察官蔡元仕到庭執行職務。
中    華    民    國    95    年    1     月    12    日
                        臺灣板橋地方法院刑事第一庭
                            審判長法  官  鄭  水  銓
                                  法  官  陳  福  來
                                  法  官  廖  怡  貞
以上正本證明與原本無異
如不服本判決應於送達後10日內向本院提出上訴狀
                                  書記官  陳  淑  芳
中    華    民    國    95    年    1     月    12    日
附錄本案論罪科刑法條全文
中華民國刑法第196條
 (行使收集或交付偽造變造通貨、幣券罪)
行使偽造、變造之通用貨幣、紙幣、銀行券，或意圖供行使之用
而收集或交付於人者，處三年以上十年以下有期徒刑，得併科五
千元以下罰金。
收受後方知為偽造、變造之通用貨幣、紙幣、銀行券而仍行使，
或意圖供行使之用而交付於人者，處五百元以下罰金。
第一項之未遂犯罰之。
附表
┌──┬───────┬─────────┬─────┐
│編號│面額（新臺幣）│紙幣編號          │數量      │
├──┼───────┼─────────┼─────┤
│1   │1000元        │JP839702XD        │5 張      │
├──┼───────┼─────────┼─────┤
│2   │1000元        │JP983702XD        │6 張      │
├──┼───────┼─────────┼─────┤
│3   │1000元        │JP999702XD        │13張      │
└──┴───────┴─────────┴─────┘


司法院資訊處製作；財團法人民間司法改革基金會備份。
